【裁判字號】    90,聲再,167
【裁判日期】    901017
【裁判案由】    殺人等
【裁判全文】
臺灣高等法院臺南分院刑事裁定                九十年度聲再字第一六七號    Ｇ
      再審聲請人
      即受判決人  甲  ○  ○
右聲請人因殺人等案件，對於最高法院九十年度台上字第三九一八號、本院八十七年
度上訴字第五六三號中華民國八十七年六月十日確定判決（臺灣嘉義地方法院八十六
年度重訴字第一０號），聲請再審，本院裁定如左：
      主      文
再審之聲請駁回。
      理      由
一、聲請意旨略以：（一）被告聲請傳喚證人蘇錦池係為證明被告對於傳聞市場打死
    人係其所為時，因被告確不在現場，且未行兇，而甚表驚訝之申冤語氣，但最高
    法院就此顯然尚未明瞭，而認為原審未傳喚該證人並無證據調查未盡之違法。（
    二）由證人陳炳全、楊茂樹、廖麗珠、洪秀美等人在第一審之證詞，及證人曾國
    耕、張志濤在警訊之證詞，足以證明被告並不在現場以及經證人蘇錦池告知後被
    告始知被冤枉之事，故蘇錦池在本案為重要證據，如經加以斟酌，將有利於被告
    之認定。（三）證人王仁平、林海清在第二審之證詞係證明被告未參與打架，則
    無積極證據證明被告犯行，原確定判決何能謂尚難據為被告有利之證明？（四）
    原確定判決就林朝安教唆證人林海清故作不實之證詞，意圖陷害被告之部分，故
    予迴護不提，其職權行使難謂合法。（五）原確定判決以林朝安之指訴及目擊證
    人林邱惠莪、林本立、陳月蘭之證詞，認定被告確有參與犯行，但渠等為被害人
    家屬或受僱人，渠等之指訴本欲使被告受有罪判決，且林朝安基於喪父之痛，不
    可能顧及死者與被告之父有何交情而為事後袒護之供述，而其妻即受僱人之供詞
    受制於林朝安之指示，難其公平，且前後矛盾，亦難以取信。（六）原確定判決
    認為共同被告程惠森、廖啟宏、黃厚維均否認被告參與殺人犯行之供詞係迴護之
    詞，而不加採信，亦難謂合法。（七）原判決僅以告訴人之指訴為唯一證據，並
    未就被告與程惠森等人如何共同殺害林齡杰之犯意聯絡、時間、地點、方法、分
    配任務加以實質調查認定，欠缺積極證據。（八）證人林何玉治係當時林朝安雞
    肉攤對面檳榔攤之攤販，其曾於警訊中說明被告並未到現場，當天打鬥時未見被
    告出現，被告於偵查中及審判中均曾聲請調查此被告不在場之明證，但原審均無
    傳喚調查，亦未於判決中說明何以無調查之必要。（九）依嘉義電信局八十四年
    八月一日（84）０八六號函載嘉義市○○○路四十號全買超市公編第00000
    00號公用電話通聯記錄顯示，當天並無被告與程惠森等人之通聯行為，足證被
    告與程惠森等人並無犯意聯絡之行為。原確定判決有以上重要證據漏未審酌及發
    現確實之新證據等再審理由，為此聲請再審云云。
二、按刑事訴訟法第四百二十一條所謂足生影響於判決之重要證據漏未審酌，必須該
    證據在原審判決當時已經提出，而為調查注意所不及，且須確實足以動搖原確定
    判決者為限，苟該證據業經原確定判決予以指駁，或如經斟酌亦不足以動搖原確
    定判決者，即非屬之。又按刑事訴訟法第四百二十條第一項第六款所謂發現確實
    之新證據，係指該項證據，事實審法院於判決前因未經發見，不及調查斟酌，至
    其後始行發見者而言，若判決前已經當事人提出或聲請調查之證據，經原法院捨
    棄不採者，即非該條款所謂發見之新證據，不得據為聲請再審之原因。又該款所
    謂確實之新證據，固非以絕對不須經過調查程序為條件，但必須可認為確實足以
    動搖原確定判決而為受判決人有利之判決者為限，倘受判決人因對有利之主張為
    原審所不採，事後提出證明，以圖證實在原審前所為有利之主張為真實，據以聲
    請再審，該項證據既非判決後所發現，顯難憑以聲請再審，最高法院二十八年抗
    字第八號、五十年台抗字第一○四號判例參照。
三、經查：（一）原確定判決業於理由中說明何以證人蘇錦池並不能證明聲請人即被
    告甲○○未參與殺人犯行，則此證據如經原審斟酌，亦不足以動搖原確定判決，
    是原審縱未就此調查，亦非重要證據漏未審酌。（二）原審依證人洪秀美、楊茂
    樹、陳炳全、廖麗珠、張志濤、曾國耕等人之證詞，依據經驗法則及論理法則綜
    合判斷，而認定聲請人確參與本件犯行，而證人蘇錦池既不能為被告有利之證明
    （如前所述），該證據即非所謂「重要證據」甚明。（三）對於證人王仁平、林
    海清之證詞，原確定判決已於理由中詳加說明其不足為有利於聲請人之認定，是
    該證據既經原確定判決予以指駁，即無重要證據漏未審酌之情形。（四）原確定
    判決就告訴人林朝安並無意教唆證人林海清作偽證乙情，業說明其認定之理由，
    並無迴護不提，且對於證人林海清該供述雖未加論述，亦不影響於證據之取捨及
    事實之認定，是該證據如經斟酌亦不足以動搖原確定判決，亦非屬重要證據漏未
    審酌。（五）原確定判決除依告訴人林朝安之指訴及目擊證人林邱惠莪、林本立
    、陳月蘭之證詞，而認定聲請人參與本件殺人犯行外，尚斟酌全案其他證據資料
    ，並依調查證據之所得，於判決中詳述憑以認定之理由，並無足以影響原確定判
    決之重要證據漏未審酌。（六）原確定判決因共同被告程惠森、廖啟宏、黃厚維
    均否認聲請人參與本件犯行之供詞與其依全案證據資料所為之論斷不符，而不予
    以採信，並加以指駁，亦無重要證據漏未審酌。（七）原確定判決業於理由中對
    聲請人與共同被告程惠森、廖啟宏、黃厚維等人如何為犯意聯絡及行為分擔詳加
    說明，並非僅以告訴人林朝安之指訴為唯一證據，並無新證據未予調查。（八）
    聲請人於偵查中及審判中既均已聲請傳喚證人林何玉治，而經原審捨棄不採，揆
    之前開判例意旨，則該證據即非確實之新證據。（九）聲請人因對有利之主張為
    原審所不採，而於事後提出嘉義市電信局函，意圖證明其與共同被告程惠森等人
    並無犯意聯絡，然該證據既非判決後所發現者，即非發現確實之新證據。
四、綜上所述，聲請人執此聲請再審，尚難認為有理由，應予駁回。
據上論斷，應依刑事訴訟法第四百三十四條第一項，裁定如主文。
中    華    民    國      九十      年      十      月        十七      日
                                  臺灣高等法院臺南分院刑事第六庭
                                      審判長法官  楊    明    章
                                            法官  戴    勝    利
                                            法官  顏    基    典
右正本證明與原本無異。
如不服本裁定應於送達後五日內向本院提出抗告狀。
                                      法院書記官  呂    嘉    文
中    華    民    國      九十      年      十      月        十九      日


司法院資訊處製作；財團法人民間司法改革基金會備份。
